臺灣高等法院臺南分院刑事判決
　　　　　　　　　　　　　　　　94年度上訴字第799號　Ａ
上　訴　人
即　被　告　乙○○
指定辯護人　本院公設辯護人　郭忠生
上列上訴人因殺人未遂案件，不服臺灣臺南地方法院93年度訴字
第646號中華民國94年6月22日第一審判決（起訴案號：臺灣臺南
地方法院檢察署93年度偵字第4686號），提起上訴，本院判決如
下：
    主  文
上訴駁回。
    事  實
一、乙○○與丙○○二人為國中同學關係，因乙○○與王藝棋間
    有蜚語糾紛，丙○○遂於民國93年1月31日晚間9時許，打電
    話約乙○○至臺南縣善化鎮○○路420之2 號「小棋檳榔攤」
    商談。乙○○因不滿丙○○之口氣，而欲前往「小棋檳榔攤
    」教訓丙○○。其出發前，先打電話至「戰略雞地炸雞店」
    （設於「小棋檳榔攤」對面）詢問友人王雅吟是否要喝冷飲
    ，再於當日晚間9 時20分許，將西瓜刀一把（未扣案，含柄
    長約40公分）置於機車前置物箱（原審誤為腳踏板上），隨
    即騎乘機車至「戰略雞地炸雞店」，將冷飲交給王雅吟，並
    向在炸雞店內之王藝棋詢問丙○○是否在「小棋檳榔攤」之
    後，即氣沖沖的前往「小棋檳榔攤」，王藝棋見事態不妙，
    亦立即騎機車趕到檳榔攤。乙○○到檳榔攤後，即以左手抓
    住丙○○衣領，將丙○○拉至檳榔攤外，右手則持西瓜刀稱
    ：「你是什麼東西，叫我來我就要來嗎？」等語，並基於傷
    害之故意，以刀子側面拍打丙○○之頸背及背部數下，丙○○左右閃躲後，仍遭刀子劃傷一處，致左後頸部受有12x1公
    分之傷害。嗣丙○○掙脫後，轉身跑回檳榔攤，拿出鋁製球
    棒欲防身之際，旋為乙○○搶走，並持該鋁棒敲擊丙○○頭
    部一下，致丙○○受有左後枕部血腫3x 2公分之傷害。乙○○與丙○○正互相拉住對方僵持時，適王雅吟趕到加以制止
    ，約莫二、二分鐘後，乙○○才將鋁棒丟向對面路旁（事後
    未經尋獲），並攜帶西瓜刀騎乘機車離去。
二、案經丙○○訴由臺南縣警察局善化分局報請臺灣臺南地方法
    院檢察署檢察官偵查起訴。
    理  由
一、訊據被告乙○○雖自承與丙○○發生扭打之事，惟矢口否認
    有何傷害之犯行，辯稱：伊並沒有帶西瓜刀去檳榔攤，係丙○○先拿鋁棒打伊，伊情急之下，才隨手拿東西反擊，事後
    才發現是刀子，雙方是互毆云云。惟查：
  (一)告訴人丙○○及在場目擊之王藝棋、王雅吟及甲○○（檳榔
    攤老闆）於警詢中之供述，未經被告同意作為證據，故上開
    供述，自無證據能力，合先敘明。
  (二)證人甲○○即「小棋檳榔攤」老闆於偵查中證稱：案發當時
    我在檳榔攤內算帳，乙○○騎機車到我檳榔攤前，我看到乙○○從機車上拿一把西瓜刀下來，將丙○○拉到檳榔攤外。
    乙○○以左手抓住丙○○領口，右手持西瓜刀朝丙○○頭頸
    部位砍了好幾次，後來丙○○跑進檳榔攤拿一支鋁棒，但遭
    乙○○搶走，乙○○並持鋁棒打了丙○○的頭部等語（詳偵
    卷第8頁）；核與目擊證人王藝棋於原審證述：我去「戰略
    雞地炸雞店」找王雅吟時，乙○○騎機車來炸雞店，當時我
    看到乙○○將西瓜刀放在機車腳踏板上，之後乙○○騎車去
    檳榔攤，手上還拿著西瓜刀，我跟過去，看到乙○○抓住丙○○衣領，說「你在差使小弟是不是？」，就拿刀子側面去
    敲丙○○背部，後來丙○○跑去檳榔攤拿球棒，但被乙○○
    搶走，乙○○就拿球棒敲丙○○頭部等語，兩者所述情節一
    致（詳原審卷第43頁至46、49頁）。是被告所辯未攜帶西瓜
    刀及兩人互毆等情，尚不可採，另證人乙○○到本院證稱「
    是機車的前置物箱，有露出刀柄」（本院卷第41頁），是原
    審認西瓜刀放在腳踏板上，亦有違誤，附此敘明。
  (三)參諸告訴人丙○○之診斷證明書記載「左後頸部割裂傷12x1
    公刀」，致傷原因為「疑為利器所致」，可見丙○○確有遭
    被告持西瓜刀劃傷；又診斷證明書另記載「左後枕部血腫3x
    2公分」，致傷原因則記載「疑為鈍器」，足證丙○○確有
    受到外力敲擊，致其頭部左後方因此受有傷害，益證證人甲○○及王藝棋證稱：被告持西瓜刀敲丙○○頸背，搶過鋁棒
    後，又拿鋁棒敲丙○○頭部乙情，應與事實相符。另審酌目
    擊證人甲○○與被告並無怨隙，而證人王藝棋與被告間雖有
    蜚語糾紛，然證人王藝棋所述情節均與證人甲○○之證述一
    致，且上開證人供述「被告搶過鋁棒後持以敲打丙○○」之
    情節，又與診斷證明書之記載相符，綜上足認，證人甲○○
    及王藝棋之結證，應與事實相符而可採信。是被告辯稱係丙○○先以鋁棒打伊，伊隨手拿東西反搫，事後才知是刀子，
    且伊搶過鋁棒後，並未用鋁棒毆打丙○○云云，係避重就輕
    之詞，無足憑採。
二、按殺人未遂罪之成立，須於實施殺害時，即具有使其喪失生
    命之故意，而未發生死亡之結果者，始足當之。其受傷之多
　　寡，及是否為致命部位，有時雖可資為認定有無殺意之心證
  　，究不能據為絕對標準。故倘缺乏具有使其喪失生命之故意
    ，要難遽以殺人未遂罪論處（最高法院85年度台上字第3497
    號判決參照）。是檢察官雖主張：被告持西瓜刀揮砍告訴人
    左後頸部，而頸部係人體要害，被告持刀對之揮砍，應有殺
    人之未必故意等語。然查：
  　1.起訴書雖記載被告持刀朝丙○○頭、頸部揮砍五、六下，
    　丙○○幾經閃躲，仍被砍中「二刀」等語。然本院參諸診
      斷證明書上記載告訴人僅有「一處」割裂傷，另依原審函
      詢告訴人所受傷勢之情形，函覆結果為：丙○○經急診治
      療時，發現後頸部有「一處」因利器所致之傷口等情，有
      謝醫院94年3月1日回函一紙可參（詳原審卷69頁）。是起
      訴書記載告訴人被砍中「二刀」，容有誤會，先予說明。
  　2.再者，起訴書亦記載被告持刀朝丙○○頭、頸部「揮砍」
    　五、六下等語。然目擊證人王藝棋於原審證稱：當時我與
      乙○○、丙○○約有半輛機車之距離，我站在乙○○正後
      方，乙○○幾乎就在我前面，乙○○手提起來的時候，我
      看到他【拿刀子側面，有一點角度斜斜的去敲丙○○的身
      體】，我聽到刀子打背後劈劈拍拍的聲音，但不是很用力
      ，算是警告的敲他等語（詳原審卷47、49頁）；此與謝醫
      院函覆稱：丙○○之【傷口往頭頂部與皮膚呈約30度】乙
      情，核屬一致，亦有謝醫院前開函文附卷足憑（詳原審卷
      69頁）。基此，由告訴人頸部傷口所呈現之角度，足以證
      明被告確係「以刀子側面敲打」告訴人頸部，而非直接「
      以刀鋒直接揮砍」告訴人頸部，亦可認定。
  　3.復審酌案發當時，被告手上持有西瓜刀，而告訴人丙○○
      身上則無任何防身武器，且又遭被告抓住衣領，無從閃躲
      ，以西瓜刀刀鋒之銳利程度，苟被告有殺人之故意，當足
      以造成致死之嚴重傷勢。然依原審函詢告訴人傷勢結果：
      丙○○頸部僅有一處傷口，傷及肌膜，共縫合八針，其後
      住院共十四天，期間並沒有進行其他開刀或手術等情，有
      謝醫院前揭回函在卷可參。是以，由丙○○頸部僅有一處
      傷口，且除將傷口縫合外，住院期間並未再施以任何積極
      治療行為乙節觀之，告訴人丙○○所受之傷害程度，並非
      是基於殺人故意持刀揮砍所受之傷勢，可加以比擬。
　　4.另被告搶過告訴人手中鋁棒後，雖持之敲打告訴人頭部，
  　　惟參諸告訴人所受血腫3X 2公分之傷害，傷勢尚非重大，
    　且被告持鋁棒敲打「一下」即克制罷手，不論由被告出手
      之力道及次數觀之，被告均無殺人故意甚明。
    5.再參諸證人王雅吟於原審證稱：發生衝突時，我沒有在場
      ，我到的時候，只看到乙○○和丙○○二人站立互相拉著
      ，並無打架，我叫他們住手，約過二、三分鐘後，他們就
      分開，乙○○將球棒丟到對街，手上拿著西瓜刀就走了等
      語（詳原審卷第111頁至114頁）。由證人前揭證述可知，
      被告手上先後持有西瓜刀及球棒，告訴人則無任何防身武
      器，但在衝突過後，被告與告訴人當時僅互相拉著，被告
      並未持刀加以揮砍或持棒毆打之動作。益證被告並無殺人
      故意，被告持刀側敲打告訴人頸部，應係出於警告教訓告
      訴人之意無訛。
    6.綜上所述，縱使頸部及頭部是人體致命部位，然揆諸前揭
      判決意旨，受傷部位不能據為被告有無殺人故意之絕對標
      準。本院審酌被告持刀之方式、告訴人頸部及頭部各僅有
      一處傷勢、傷口與皮膚所呈之角度、傷口深度及傷害程等
      客觀情狀，認被告並無殺人故意。公訴意旨以被告乙○○
      基於殺人故意，持西瓜刀朝丙○○頭部、頸部揮砍五、六
      下，丙○○幾經閃躲，仍被砍中二刀，嗣丙○○掙脫跑至
      檳榔攤拿鋁棒防身，旋為被告搶走，並持該鋁棒重擊丙○○頭部一下，認被告涉犯刑法第271條第1項之殺人未遂罪
      嫌等語，似有誤會。
三、核被告乙○○所為，係犯刑法第277條第1項之傷害罪。又本
    件被告所犯，應係基於傷害故意為之，而非出於殺人故意，
    已詳如前述，惟起訴之社會基本事實同一，應變更起訴法條
    。原審以被告罪證明確，因予適用刑法第277條第1項，並審
    酌被告素行尚稱良好，惟僅因口角衝突，為發洩不滿情緒，
    即攜帶西瓜刀欲教訓對方，其雖無殺人之故意，但所為方式
    囂張，犯後又矢口否認犯行，在原審未積極尋求告訴人諒解
    ，毫無悔意，犯後態度不佳等一切情狀，量處被告乙○○傷
    害人之身體，處有期徒刑壹年陸月，以示懲儆。本院經核原
    判決認事用法俱無不合，量刑亦稱妥適，被告乙○○雖在本
    院言詞辯論後，宣判前一日94年9月26日提出和解書一紙，
    惟查被告乙○○僅先付新台幣（下同）一萬元予被害人，尚
    餘九萬元俟覓得工作後分期償還，其和解條件尚未完全履行
    ，自無理由酌減其輕，復查被告乙○○於93年11月8日因偽
    造文書罪，經臺灣臺南地方法院簡易庭判處有期徒刑三月，
    於94年1月7日確定，並於同年1月20日執行完畢，此有臺灣
    高等法院被告全國前案紀錄表在卷（本院卷第11、12頁）為
    憑，本院認不宜緩刑，被告上訴意旨，猶執前詞，否認犯罪
    ，復以原判決量刑過重，指摘原判決不當，本院審酌上開情
    事，並無可取，為無理由，應予駁回。
據上論結，應依刑事訴訟法第368條，判決如主文。
本案經檢察官劉得鉦到庭執行職務。
中　　華　　民　　國　　94　　年　　9 　　月　　27　　日
                  刑事第六庭    審判長法　官　蔡崇義
                                      法　官　董武全
                                      法　官　侯明正
以上正本證明與原本無異。
檢察官如不服本判決應於收受本判決後十日內向本院提出上訴書
，其未敘述上訴理由者並得於提起上訴後十日內向本院補提理由
書。
本件被告不得上訴。
　　　　　　　　　　　　　　　　　　　書記官　李育儒
中　　華　　民　　國　　94　　年　　9 　　月　　28　　日
附錄法條：
刑法第277條第1項：
傷害人之身體或健康者，處三年以下有期徒刑、拘役或一千元以
下罰金。
